臺灣高雄地方法院刑事判決　　　　　　　96年度訴字第1409號
公　訴　人　臺灣高雄地方法院檢察署檢察官
被　　　告　甲○○
指定辯護人　本院公設辯護人　陳信凱
上列被告因違反槍砲彈藥刀械管制條例案件，經檢察官提起公訴
（96年度偵字第2326號），本院判決如下：
    主  文
甲○○未經許可持有可發射金屬具有殺傷力之空氣手槍，處有期
徒刑貳年，併科罰金新臺幣伍萬元，罰金如易服勞役，以新臺幣
壹仟元折算壹日。緩刑伍年，緩刑期內付保護管束。扣案可發射
金屬具有殺傷力之空氣手槍壹枝（槍枝管制編號高鑑00000
00000號）、二氧化碳鋼瓶伍瓶及小鋼珠壹包均沒收。
    事  實
一、甲○○明知具有殺傷力之手槍，經政府公告列為槍砲彈藥刀
    械管制條例所管制之物品，未經許可，不得無故持有，竟於
    民國95年11月中旬，在高雄市○○區○○路六合夜市，以新
    台幣（下同）4000元價格，向某不詳攤位負責人，購得可供
    發射金屬鋼珠而具殺傷力之仿貝瑞塔廠M84 外型製造之空氣
    手槍1 支（槍枝管制編號高鑑0000000000號）、二氧化碳鋼
    瓶5 瓶及可供上述空氣手槍發射用之小鋼珠1 包後，未經許
    可，無故持有上開空氣手槍。嗣於95年11月23日下午5 時30
    分許，甲○○騎乘車號P3J-151 號機車，攜帶前開空氣手槍
    、二氧化碳鋼瓶及小鋼珠，行經高雄市○○路與文橫路口時
    ，為警當場查獲，並扣得上開空氣手槍、鋼瓶、鋼珠等物，
    始悉上情。
二、案經高雄市政府警察局苓雅分局報請臺灣高雄地方法院檢察
    署檢察官偵查起訴。
    理  由
壹、證據能力部分：
一、按偵查中有關鑑定人之選任及鑑定機關（團體）之囑託，依
    刑事訴訟法第198 條及第208 條之規定，應由檢察官為之，
    而鑑定人及鑑定機關（團體）實施鑑定或審查之人所為之言
    詞或書面報告，即為傳聞證據之例外，具有證據能力。是以
    檢察官對於偵查中之案件，認須實施鑑定者，固應就具體個
    案，選任鑑定人或囑託鑑定機關（團體）為之；但對於司法
    警察機關調查中之案件，或有量大或急迫之情形，為因應實
    務之現實需求，如檢察官針對該類案件之性質，認為當然有
    鑑定之必要者，基於檢察一體原則，得由該管檢察長對於轄
    區內之案件，以事前概括選任鑑定人或囑託鑑定機關（團體
    ）之方式，俾便轄區內之司法警察官、司法警察對於調查中
    之此類案件，得即時送請事前已選任之鑑定人或囑託之鑑定
    機關（團體）實施鑑定。
二、又關於槍彈殺傷力之鑑定，台灣高雄地方法院檢察署檢察長
    已概括選任高雄縣政府警察局為鑑定機關等情，有該檢察署
    93年1 月30日雄檢楠文字9310000024號函文1 紙可參，是本
    案承辦員警於查獲扣案槍枝後，本於偵查輔助人員之身分，
    在案件未移送檢察官偵辦前之調查犯罪階段，依據上開臺灣
    高雄地方法院檢察署檢察長之概括授權，先行將扣案槍枝，
    送請檢察長預先核定之專責鑑定機關即高雄縣政府警察局實
    施鑑定，基於檢察一體原則，該鑑定機關亦應視同受承辦檢
    察官所選任或囑託而執行鑑定業務，其出具之95年12月11日
    高縣警鑑字第0950088622號槍彈鑑定書，應屬刑事訴訟法所
    定之傳聞例外，當具有證據能力。
三、傳聞法則乃對於被告以外之人於審判外之言詞或書面陳述，
    亦即針對被告以外之人於審判外以言詞或書面所為之供述證
    據所為之規範。卷附被告遭查獲時，所攝其攜帶扣案空氣手
    槍、二氧化碳鋼瓶、鋼珠之照片2 張（見警卷第22頁），乃
    以科學、機械之方式，對於當時狀況所為忠實且正確之記錄
    ，性質上並非供述證據，自無刑事訴訟法第159 條第1 項規
    定之適用，附此敘明。
貳、實體部分：
一、訊據被告甲○○固坦承有於95年11月中旬，在高雄市新興區
    六合夜市內，以4000元之代價購買上開空氣手槍1 支、CO2
    鋼瓶5 瓶及可供上述空氣手槍發射用之小鋼珠1 包之事實。
    惟矢口否認有何違反槍砲彈藥刀械管制條例犯行，辯稱：伊
    購買空氣槍未曾改造，亦不曾試射過，故不知該手槍具有殺
    傷力云云。惟查：
  (一)被告持有上開空氣手槍1 支、二氧化碳鋼瓶5 瓶、小鋼珠1
    包等物，為警於95年11月23日下午5 時30分，在高雄市○○
    路與文橫路口查獲之事實，業據被告坦承不諱，並有查獲照
    片2 張附卷可稽（見警詢卷第22頁），復有上開空氣手槍1
    支、二氧化碳鋼珠2 瓶、小鋼珠1 包等物扣案可佐。足徵被
    告此部分之自白與事實相符，自可採憑。又扣案空氣手槍，
    經送高雄縣政府警察局鑑驗結果，認係仿義大利貝瑞塔廠M8
    4 外型製造之空氣手槍，以小型二氧化碳鋼瓶內氣體為發射
    動力，經實際試射，可發射直徑約4.5mm 彈丸，測得鋼珠（
    直徑約4.5 mm、重0.37公克）之發射速度分別為146 、14 6
    、144 公尺/ 秒，計算其動能分別為3.97、3.94、3.84焦耳
    ，單位面積動能分別為24.79 、24.79 、24.12 焦耳/ 平方
    公分等情，有該局95年12月11日高縣警鑑字第950088622 號
    槍彈鑑定書1 紙在卷可參。而依該鑑定書所載槍枝殺傷力相
    關數據記載：內政部警政署刑事警察局對活豬作射擊測試結
    果，彈丸單位面積動能達每平方公分24焦耳時，足以穿入豬
    隻皮肉層；另依日本科學警察研究所之研究結果，彈丸面積
    動能達每平方公分20焦耳時，足以穿入人體皮肉層，則本案
    扣案空氣手槍，依實際3 次試射結果，其單位面積動能既均
    超越每平方公分24焦耳，堪認可穿入人體皮肉層而具殺傷力
    ，應屬槍砲彈藥刀械管制條例第4 條第1 項第1 款所稱可發
    射金屬具有殺傷力之槍械無訛。
  (二)被告雖辯稱不知上開空氣手槍具有殺傷力云云。惟因其於審
    理中自承購買空氣手槍之目的係為觀賞及打木板所用等語，
    並於檢察官質以：你怎麼會知道買來的槍枝可以用來打木板
    ？被告尚答稱：老闆說該隻槍枝如果改造的話，威力可以更
    強，後來他送我鋼珠、鋼瓶，要我回去試試威力等語（均見
    本院卷第29頁），顯見被告在購買空氣手槍前，曾向販售槍
    枝者告知欲試射木板，該販售槍枝者始特別挑選上開空氣手
    槍出售。又因所有可發射金屬之槍枝，本均可用以試射木板
    ，被告既會特別要求此功能，衡情自係希冀所購買之槍枝具
    有較大威力，甚至可射穿木板，始為合理。據此，被告對於
    販售槍枝者應其要求，挑選可特別用來試射木板之空氣手槍
    ，具有較大威力，而因此具有殺傷力一節，自應有所認識。
    另被告雖辯稱其未試射過該把空氣手槍，惟由扣案5 瓶二氧
    化碳鋼瓶經送鑑結果，有1 瓶鋼瓶係空瓶，另4 瓶均係全新
    鋼瓶等情，有上開鑑定報告在卷可參，亦令人質疑其應有試
    射過該把槍枝，始會耗盡其中1 瓶鋼瓶內之氣體，如此被告
    更應知悉該槍枝之發射動能已達可傷害人體之程度，綜上各
    情足徵被告辯稱：不知該手槍具有殺傷力云云，洵非可採。
    被告上開犯行事證明確，自應依法論科。
三、論罪科刑部分
  (一)核被告所為，係犯槍砲彈藥刀械管制條例第8 條第4 項之未
    經許可持有可發射金屬具有殺傷力之空氣手槍罪。又被告所
    持空氣手槍，係以小型CO2 碳鋼瓶內氣體為發射動力發射鋼
    珠，因其發射單位面積動能每平方公尺僅有24.12 焦至24.7
    9 焦耳不等，逾越槍枝具有殺傷力之判斷標準即單位面積動
    能每平方公分24焦耳不多，相較於使用具有彈頭、彈殼及火
    藥之子彈之改造槍枝而言，其殺傷力顯然較為輕微而有限，
    且被告持有上開槍枝時間非長，亦未持有另犯他罪，故而認
    其犯罪情狀不無可憫恕之處，若處以法定最低刑度之有期徒
    刑3 年，猶嫌過重，爰依刑法第59條之規定，酌予減輕其刑
    。爰審酌被告持有上開空氣手槍動機係為觀賞及試射木板玩
    樂所用，對社會尚未構成重大危害，犯後坦承客觀持有槍枝
    之事實，態度尚非惡劣等情，量處如主文所示之刑，併科罰
    金新臺幣5 萬元，及諭知罰金易服勞役之折算標準。又被告
    前未曾受有期徒刑以上刑之宣告，有台灣高等法院被告前案
    紀錄表1 份在卷足參，其因一時失慮，偶罹刑典，經此偵審
    程序及刑之宣告後，應知警惕而無再犯之虞，本院因認暫不
    執行其刑為當，予以宣告緩刑5 年，用啟自新。又被告購買
    具殺傷力之槍枝而據以持有，價值觀念顯有偏差，且法律觀
    念淡薄，本院認應由觀護人以專業知識矯治其不正之心態，
    並加強對其追蹤、考核及輔導之必要，併依刑法第93條第1
    項之規定，予諭知緩刑期間付保護管束，以輔導向善，並觀
    後效。
  (二)扣案具殺傷力之仿義大利貝瑞塔廠M84 外型製造之空氣手槍
    1 支具殺傷力，係違禁物，應依刑法第38條第1 項第1 款之
    規定宣告沒收；另扣案之CO2 鋼瓶5 瓶、小鋼珠1 包，均係
    被告所有，且供上開瓦斯手槍配備擊發以造成殺傷力不可或
    缺之物，業據被告供承在卷（見本院卷第28頁），核屬供犯
    罪所用或預備之物，應併依刑法第38條第1 項第2 款宣告沒
    收。
據上論斷，應依刑事訴訟法第299 條第1 項前段，槍砲彈藥刀械
管制條例第8 條第4 項，刑法第11條前段、第59條、第42條第3
項前段、第74條第1 項第1 款、第93條第1 項、第38條第1 項第
1款 、第2 款判決如主文。
中　　華　　民　　國　　96　　年　　5 　　月　　31　　日
                刑事第十二庭  審判長法　官 施柏宏
                                    法  官 林書慧
                                    法  官 黃宗揚
以上正本證明與原本無異。
如不服本判決，應於收受送達後10日內向本院提出上訴書狀。
中　　華　　民　　國　　96　　年　　5 　　月　　31　　日
　　　　　　　　　　　　  　　      書記官 王壹理
附錄本判決論罪科刑法條：
槍砲彈藥刀械管制條例第8 條
未經許可，製造、販賣或運輸鋼筆槍、瓦斯槍、麻醉槍、獵槍、
空氣槍或第4 條第1 項第1 款所定其他可發射金屬或子彈具有殺
傷力之各式槍砲者，處無期徒刑或5 年以上有期徒刑，併科新臺
幣1 千萬元以下罰金。
未經許可，轉讓、出租或出借前項所列槍枝者，處 5 年以上有期
徒刑，併科新臺幣 1 千萬元以下罰金。
意圖供自己或他人犯罪之用，而犯前二項之罪者，處無期徒刑或
 7 年以上有期徒刑，併科新臺幣 1 千萬元以下罰金。
未經許可，持有、寄藏或意圖販賣而陳列第 1 項所列槍枝者，處
 3 年以上10年以下有期徒刑，併科新臺幣700 萬元以下罰金。
第 1 項至第 3 項之未遂犯罰之。
